【裁判字號】    89,易,27
【裁判日期】    890707
【裁判案由】    侵占
【裁判全文】
臺灣高雄地方法院刑事判決                            八十九年度易字第二七號
    公  訴  人  臺灣高雄地方法院檢察署檢察官
    被      告  戊○○
    選任辯護人  蔡文彬
右列被告因侵占案件，經檢察官提起公訴（八十八年度偵字第一二九四七號、八十八
年度偵字第一四一三０號、八十八年度偵字第一九七二八號、八十八年度偵字第二四
二００號），本院判決如左：
    主  文
戊○○意圖為自己不法之所有，而侵占自己持有他人之物，累犯，處有期徒刑壹年。
    事  實
一、戊○○曾因背信案件，經台灣高等法院判處有期徒刑十月確定，於民國八十六年
    十二月三十日假釋付保護管束期滿，執行完畢。仍不知悔改，意圖為自己不法之
    所有，於八十八年四月三日二十二時許，至乙○○位於高雄縣大寮鄉○○村○○
    街一０四號之住處，取得乙○○委託其代為轉交予甲○○之票據號碼00000
    00號，面額新台幣（下同）二百五十萬元，發票日為八十八年四月三十日，以
    乙○○為發票人、高雄縣鳳山信用合作社大寮分社為付款人之支票一紙後，竟未
    將該支票轉交予甲○○，並於同年月七日上午九時許，在高雄縣大寮鄉○○村○○路九十七號丁○○住處，以變易持有為所有之意思，持該支票向不知情之丁○○借款三十萬元及用以清償前欠一百二十萬元，而將該支票侵占入己。嗣因甲○○發覺有異向乙○○查詢，始得知上情。
二、案經甲○○告發、丁○○及乙○○告訴及高雄縣警察局林園分局報告高雄地方法
    院檢察署檢察官偵查起訴。
    理  由
一、訊據被告戊○○固不否認有於右揭時、地向告訴人乙○○取得上開支票後，持向
    丁○○借款之事實，惟矢口否認有何侵占犯行，辯稱：該筆借款係因乙○○要選
    立委，其配偶丙○○○要伊代她去借錢，始由伊出面持告訴人簽發之三百萬元支
    票向告訴人公司之股東楊明仁借用後再轉借予乙○○，後來乙○○經其配偶丙○○○償還伊二百五十萬元之支票，但伊尚未還給甲○○；該支票係經楊明仁同意
    先借用一百五十萬元，待兌現時再將一百萬元交予甲○○，並無侵占云云。經查
    ：乙○○經由被告轉知甲○○借款事宜並經甲○○同意後，被告即偕同乙○○至
    甲○○公司，由甲○○親自交付現金三百萬元與乙○○，乙○○並當場交付同額
    支票與甲○○等情，業據告發人甲○○指訴甚詳（見八十八年度偵字第一二九四
    七號偵查卷八十八年九月十六日訊問筆錄及本院八十九年一月十八日審判筆錄）
    ，核與告訴人乙○○所述相符（見本院八十九年六月二十三日審判筆錄）；又證
    人即甲○○公司股東楊明仁亦到庭結證稱：「在此之前，被告已向我借了約三十
    萬元，沒有還，故我不可能再同意讓被告借票（錢），且我為了要回此三十萬，
    一直找被告，也找不到」等語屬實（見本院八十九年四月十一日訊問筆錄）；況
    被告於偵審中一再辯稱伊使用上開支票前已徵得楊明仁之同意云云，若如被告所
    辯該三百萬元係由被告向甲○○借用後再轉借予乙○○，乙○○簽發之上開二百
    五十萬元支票係為清償其向被告所借款項，則被告自乙○○處取得上開支票後，
    豈有徵求楊明仁同意使用該紙支票之理？又被告於審理中亦曾供認：「（問：你
    認為此筆錢是要借給何人的？）因我只是個中間人而已，而我認為此筆錢是要借
    給乙○○的」明確（見本院八十九年四月十一日訊問筆錄），與告訴人及告發人
    甲○○所述相符，若非實情，被告不會坦承；顯見本件借貸關係係存在於告訴人
    乙○○與告發人甲○○之間，是被告所辯伊向甲○○借用後再轉借與乙○○云云
    ，顯係事後卸責之詞，不足採信。參以告訴人丁○○陳稱：「戊○○自八十八年
    一月三十日起借四十萬元現金，八十八年三月十日又借八十萬元，這二次都說三
    月底要還，八十八年四月六日又來找我拿了一張支票二百五十萬元給我後又借三
    十萬元」等情並經被告坦認屬實，且有本票三紙及支票、退票理由單、協議書各
    一紙在卷可稽，本件事證明確，被告犯行洵足認定，應依法論科。
二、核被告所為，係犯刑法第三百三十五條第一項之侵占罪。被告曾因背信案件，經
    台灣高等法院判處有期徒刑十月確定，於民國八十六年十二月三十日假釋付保護
    管束期滿未經撤銷，其未執行之刑，以已執行論，有台灣高等法院被告全國前案
    記錄表及台灣高雄地方法院檢察署刑案資料查註紀錄表附卷可參。被告於有期徒
    刑之執行完畢後，五年內再犯本件有期徒刑以上之罪，為累犯，應依法加重其刑
    。爰審酌被告犯罪之動機、目的、手段、品行、智識程度、所生危害及犯罪後之
    態度等一切情狀，量處如主文所示之刑，以資懲儆。
據上論斷，應依刑事訴訟法第二百九十九條第一項前段、刑法第三百三十五條第一項
、第四十七條，罰金罰鍰提高標準條例第一條前段，判決如主文。
本案經檢察官劉玲興到庭執行職務
中      華      民      國    八十九    年      七      月      七      日
                                      臺灣高雄地方法院刑事第三庭
                                        審判長法  官  宋  明  中
                                              法  官  古  振  暉
                                              法  官  葉  啟  洲
右正本證明與原本無異。
如不服本判決，應於判決送達後十日內，向本院提出上訴狀。
                                              書記官  盧  雅  婷
中      華      民      國    八十九    年      七      月    十  二    日


司法院資訊處製作；財團法人民間司法改革基金會備份。
